【裁判字號】    92,判,997
【裁判日期】    920731
【裁判案由】    勞動基準法
【裁判全文】
最  高  行  政  法  院  判  決                    九十二年度判字第九九七號
    上  訴  人  丙○○○○
    代  表  人  甲○○
    被 上訴 人  高雄市政府
    代  表  人  乙○○
右當事人間因勞動基準法事件，上訴人對於中華民國九十一年五月三十一日高雄高等
行政法院九十一年度簡字第三四號判決，提起上訴，本院判決如左：
    主  文
上訴駁回。
上訴審訴訟費用由上訴人負擔。
    理  由
一、本件上訴人主張：上訴人屬個人服務之一般旅館業，行政院勞工委員會於八十八
    年五月十九日以台（八八）勞動二字第○二二六五六號函指定一般旅館業為勞動
    基準法第三十條之一之行業，又行政院勞工委員會於八十八年十月十三日以台（
    八八）勞動二字第○○四五四四八號公告，核定（三）一般旅館業舖床工為勞動
    基準法第八十四條之一之工作者，基此，上訴人應無違反勞動基準法第三十六條
    之規定，被上訴人科處上訴人罰鍰洵屬違誤，為此請訴請為撤銷訴願決定及原處
    分之判決。
二、被上訴人則以：上訴人雖經行政院勞工委員會指定為勞動基準法第三十條之一之
    行業，且與勞方簽訂有同意書，同意工作時間依勞動基準法第三十條之一規定原
    則變更，不受勞動基準法第三十六條之限制，惟查上訴人僱用勞工七人，據勞工
    謂公司之制度，勞工一個月只有三日之休息，作為例假，明顯違反上開第三十條
    之一第一項第三款之規定，被上訴人據以論處上訴人違反同法第三十六條規定。
    又上訴人經營一般旅館業之舖床工，雖經行政院勞工委員會核定為同法第八十四
    條之一之工作者，惟上訴人並未將與舖床工之約定書報主管機關核備，凡此皆明
    顯違反同法第三十條之一及八十四條之一規定。故被上訴人依據行政院勞工委員
    會八十九年六月十三日台八十九勞動二字第○○二二二九八號函釋規定辦理。綜
    上，上訴人違法屬實，被上訴人據以處罰，並無不當等語資為抗辯。
三、原審斟酌全辯論意旨及調查證據之結果，以：按「中央主管機關指定之行業，雇
    主經工會或勞工半數以上同意後，其工作時間得依下列原則變更．．．三、二週
    內至少有二日之休息，作為例假，不受第三十六條之限制。」、「勞工每七日中
    至少應有一日之休息，作為例假。」、「有左列行為之一者，處二千元以上二萬
    元以下罰鍰：一、違反第七條、第九條第一項、第十六條、第十九條、第二十一
    條第一項、第二十二條、第二十三條、第二十四條、第二十五條、第二十八條第
    二項、第三十條、第三十二條、第三十四條、第三十五條、第三十六條、第三十
    七條、第三十八條、第三十九條、第四十條、第四十一條、第四十六條、第五十
    六條第一項、第五十九條、第六十五條第一項、第六十六條、第六十七條、第六
    十八條、第七十條或第七十四條第二項規定者。」、「經中央主管機關核定公告
    下列工作者，得由勞雇雙方另行約定，工作時間、例假、休假、女性夜間工作，
    並報請當地主管機關核備，不受第三十條、第三十二條、第三十六條、第三十七
    條、第四十九條規定之限制。一、監督、管理人員或責任制專業人員。二、監視
    性或間歇性之工作。三、其他性質特殊之工作。前項約定應以書面為之，並應參
    考本法所定之基準且不得損及勞工之健康及福祉。」分別為勞動基準法第三十條
    之一第一項第三款、第三十六條、第七十九條第一款及八十四條之一所明定。又
    「勞動基準法第三十條之一係分別就同法第三十條、第三十二條、第三十六條、
    第四十九條等所為之特別規定，事業單位如違反該法第三十條之一時，應視其所
    違反之法條（第三十條、第三十二條、第三十六條、第四十九條等），依各該法
    條之罰則予以處罰。」、「指定一般旅館業為勞動基準法第三十條之一之行業。
    」、「核定左列人員為勞動基準法第八十四條之一之工作者．．．三、一般旅館
    業舖床工。」、「查依勞動基準法第八十四條之一係分別就同法第三十條、第三
    十二條、第三十六條、第三十七條及第四十九條所為之特別規定，．．．，雇主
    如未依該法第八十四條之一規定將其書面約定報請主管機關核備，自不得依該法
    第八十四條之一規定，排除第三十條、第三十二條、第三十六條、第三十七條及
    第四十九條規定之限制。故雇主違反勞動基準法第八十四條之一規定時，應視雇
    主所違反之法條（第三十條、第三十二條、第三十六條、第三十七條及第四十九
    條），依各該法條之罰則予以處罰。」分別經行政院勞工委員會八十七年九月八
    日（八七）台勞動二字第○三八二七二號函、八十八年五月十九日（八八）台勞
    動二字第○二二六五六號函、八十八年十月十三日（八八）台勞動二字第○○四
    五四四八號函及八十九年六月十三日台（八九）勞動二字第○○二二二九八號函
    釋示明確在案。本件上訴人僱用勞工七人，經被上訴人所屬勞工局勞工檢查所於
    九十年六月四日派員前往上訴人處檢查結果發現，上訴人僅使其員工一個月內休
    息三天，作為例假，卻未使其勞工於每七日中至少應有一日之休息，作為例假之
    事實，為兩造所不爭執，復有於上訴人處任職之經理林楚山及其勞工蔣育明、陳
    文漢於九十年六月四日被上訴人所屬勞工局勞工檢查所檢查結果會談紀錄上簽名
    證實並附於原處分卷可稽，堪信為真實。上訴人雖另辯稱：上訴人屬個人服務之
    一般旅館業，經行政院勞工委員會以台（八八）勞動二字第○二二六五六號函指
    定一般旅館業為勞動基準法第三十條之一行業，並以台（八八）勞動二字第○○
    四五四四八號公告，核定一般旅館業舖床工為勞動基準法第八十四條之一之工作
    者，故上訴人應無違反勞動基準法第三十六條之規定云云。惟按，上訴人雖係經
    行政院勞工委員會指定屬於勞動基準法第三十條之一第一項所規定之行業，其工
    作時間固得變更為二週內至少有二日之休息，作為例假，不受同法第三十六條每
    七日中至少應有一日之休息之限制，然須雇主經工會或勞工半數以上同意，且該
    同意仍不得違反前述之「二週內至少有二日之休息，作為例假」之規定，若有違
    反，參照前揭行政院勞工委員會八十七年九月八日（八七）台勞動二字第○三八
    二七二號函釋之意旨、仍屬違反同法第三十六條之規定，而應依同法第七十九條
    第一款之處罰。經查，上訴人既僅使其勞工於一個月內休息三天，作為例假，依
    上開說明，顯然違反勞動基準法第三十條之一第一項第三款規定，仍屬違反同法
    第三十六條之規定，而應依同法第七十九條第一款之處罰。次按，上訴人所屬勞
    工固屬行政院勞工委員會核定為勞動基準法第八十四條之一之工作者，而得由勞
    雇雙方另行約定工作時間、例假、休假，惟其約定仍應參考同法所定之基準且不
    得損及勞工之健康及福祉。因之，參考勞動基準法第三十條之一第一項第三款規
    定，上訴人與其勞工所約定之例假，仍以二週內至少有二日之休息，作為例假為
    適當，且該約定之書面應報請當地主管機關核備，否則該約定應為無效，仍應受
    同法第三十六條之限制。惟查，上訴人與其勞工所約定之例假，如前所述，每月
    僅三日，且該約定上訴人未以書面報請當地主管機關核備，此為上訴人所不爭，
    揆諸上述說明，上訴人亦違反勞動基準法第八十四條之一規定，仍應受同法第三
    十六條限制。據此，上訴人前述主張，均無可採。揆諸首揭規定，被上訴人處以
    上訴人罰鍰一五、○○○元，並無不合，因而為上訴人敗訴之判決。
四、本院核原判決依上開規定及說明，尚無違誤。上訴意旨仍執陳詞並以上訴人已依
    勞動基準法第三十九條規定經徵得勞工之同意，於休假日加倍發給工資而令勞工
    工作，並無違反同法第三十六條之情事，以及原處分違反勞動基準法第七十三條
    第二項與行政程序法第四十三條、第一百零二條規定，聲明廢棄。惟按勞動基準
    法第三十九條係規定僱主經勞工之同意而於休假日工作時，應加倍給付薪資之有
    關薪資給付標準之規定，並不能據以減少勞工每七日應有休假一日（同法第三十
    六條規定）之休假日數。而關於減少休假日數係同法第四十條所規定，上訴人並
    未舉出符合同法第四十條有「天災、事變或突發事件．．．，及於二十四小時內
    報請當地主管機關核備」之要件，其主張尚難採信。次查：被上訴人並無勞動基
    準法第七十三條規定應事先通知雇主即上訴人之事由，尚難以被上訴人未事先通
    知上訴人為違反上開勞動基準法規定之依據。末按依行政程序法第一百零三條第
    一項第五款「行政處分所根據之事實，客觀上明白足以確認者。」行政機關得不
    給予受處分人陳述意見之機會之規定，本件原處分依據上訴人所僱用經理林楚山
    、會計蔣育明、清潔工陳文漢之供詞，客觀上已明白足以確認上訴人之違章事實
    ，則原處分亦難謂有違反行政程序法第四十三條及第一百零二條規定之可言。應
    認上訴意旨為無理由，從而本件上訴意旨為無理由，應予駁回。
據上論結，本件上訴為無理由，爰依行政訴訟法第二百五十五條第一項、第九十八條
第三項前段，判決如主文。
中    華    民    國    九十二      年      七        月    三十一      日
                    最 高 行 政 法 院  第 二 庭
                                審 判 長 法  官      陳  石  獅
                                         法  官      吳  錦  龍
                                         法  官      彭  鳳  至
                                         法  官      高  啟  燦
                                         法  官      黃  合  文
右  正  本  證  明  與  原  本  無  異
                                         法院書記官  張  雅  琴
中    華    民    國    九十二      年      八        月      八        日


司法院資訊處製作；財團法人民間司法改革基金會備份。
